臺灣臺中地方法院刑事判決　　　　　 94年度中簡上字第706號
上　訴　人
即　被　告　甲○○
上列上訴人因偽造文書等案件，不服本院臺中簡易庭九十四年度
中簡字第二四九四號中華民國九十四年九月二十三日第一審簡易
判決（聲請案號：臺灣臺中地方法院檢察署九十四年度偵字第一
０一一七號）提起上訴，本院管轄之第二審合議庭判決如下：
    主    文
上訴駁回。
    犯罪事實
一、甲○○因其友人之妻吳尹雯於民國九十四年三月底某日，在
    臺中市中國醫藥學院附近拾獲一紙變造已中獎之統一發票收
    執聯（該紙統一發票收執聯係不詳之人於不詳時、地，將未
    中獎，而出賣人為統一超商股份有限公司之九十四年三、四
    月份統一發票收執聯倒數第三碼數字，以剪貼「４」字貼上
    後，再以藍色原子筆塗框後，變造中獎號碼為ＦＦ0000
    0000之統一發票），而於同年六月七日下午三時三十五
    分許，委其持以兌領得獎款項，竟與吳尹雯共同基於意圖為
    自己不法所有及行使變造私文書之犯意聯絡，由甲○○持該
    紙經變造之統一發票，至臺中市○○路八六號之民權郵局，
    向承辦人員張春梅兌領獎金以為行使，表示兌換當月發票三
    獎（即統一發票收執聯末六位號碼與頭獎中獎號碼末六位號
    碼相同）之獎金新臺幣（下同）一萬元，足以生損害於臺中
    市民權郵局辦理統一發票兌獎及稅捐主管機關對於統一發票
    管理與獎金核發之正確性。嗣因張春梅查覺甲○○提出兌獎
    之該紙統一發票號碼有異，報警當場查獲，始未能得逞，並
    扣得上開變造之統一發票一紙。
二、案經臺中市警察局第一分局報請臺灣臺中地方法院檢察署檢
    察官聲請簡易判決處刑。
    理    由
一、訊據被告甲○○固坦承其確有於上開時、地，持該紙統一發
    票欲兌領中獎款項等情不諱；惟仍矢口否認有何行使變造私
    文書及詐欺取財之犯行，辯稱：其僅係受吳尹雯所託前去郵
    局兌領，不知該紙統一發票乃經變造云云。經查：
（一）被告係受吳尹雯所託而持該紙經變造之統一發票兌領中獎
      款項，經變造後之中獎金額為一萬元等情，業為被告所是
      認，且據共犯吳尹雯於警詢及偵查中陳稱在卷；而上開統
      一發票一紙，確係某一不詳之人將未中獎，而出賣人為統
      一超商股份有限公司之九十四年三、四月份統一發票收執
      聯倒數第三碼數字，以剪貼「４」字貼上後，再以藍色原
      子筆塗框後，變造中獎號碼為ＦＦ00000000之統
      一發票等情，並經證人張春梅於警詢中陳述明確，且有正
      本存底及變造之統一發票各一紙可資比對，自堪先認定。
（二）至被告固以上開情詞置辯；惟查，該紙扣案經變造之統一
      發票，經以肉眼觀察，既明顯可見係以剪貼方式黏上數字
      後，再以藍色原子筆加以塗框等情，且被告於警詢、偵查
      及本院審理時亦迭次陳稱係吳尹雯打電話委託其兌領二紙
      統一發票，其中一紙中獎金額二百元，另一紙中獎金額一
      萬元，其持以兌領行使前，確有審視該紙經變造之統一發
      票，並對該紙統一發票上之號碼遭以藍色原子筆塗框一節
      ，感到奇怪，其於為警查獲前一日下午五時許已收取該紙
      統一發票，迨至翌日始提出行使等語在卷，則依被告係長
      時間持有該紙經變造之統一發票，且曾檢視該紙統一發票
      ，並知悉中獎金額高達一萬元等情以視，常理而言，自當
      對該紙可領取高額獎金之統一發票更加詳為檢視，而對其
      上之號碼係遭變造等情，足以充分查悉，尚無推諉其不知
      之理。綜上，可見被告所辯，顯係事後卸責之詞，不足採
      信。本案事證明確，被告上開犯行，堪予認定。
二、被告已著手於詐欺取財行為之實行而不遂，為未遂犯，是核
    被告所為，係犯刑法第二百十六條、第二百十條之行使變造
    私文書罪、同法第三百三十九條第三項、第一項之詐欺取財
    未遂罪。被告所犯上開二罪間，有方法、結果之牽連關係，
    應依刑法第五十五條後段規定，從一重之刑法第二百十六條
    、第二百十條之行使變造私文書罪處斷。被告與共犯吳尹雯
    間，有犯意聯絡及行為分擔，為共同正犯。原審依刑事訴訟
    法第四百四十九條第一項、第四百五十條第一項、第四百五
    十四條第二項，刑法第二十八條、第二百十六條、第二百十
    條、第三百三十九條第三項、第一項、第五十五條、第四十
    一條第一項前段、第三十八條第一項第二款，罰金罰鍰提高
    標準條例第一條前段（原判決漏未引用）、第二條，判處被
    告有期徒刑三月，如易科罰金，以三百元折算一日，併就扣
    案變造之７─ＥＬＥＶＥＮ統一發票一紙（發票號碼ＦＦ0
    0000000）宣告沒收，其認事用法及量刑均無不當，
    被告提起上訴，為無理由，應予駁回。
據上論斷，應依刑事訴訟法第四百五十五條之一第三項、第三百
六十八條，判決如主文。
中　　華　　民　　國　　94　　年　　12　　月　　28　　日
                  刑事第一庭  審判長法　官  李平勳
                                    法　官　曾佩琦
                                    法　官　許惠瑜
以上正本證明與原本無異
不得上訴。
                                    書記官  陳其良
中　　華　　民　　國　　94　　年　　12　　月　　28　　日
